【裁判字號】    97,交聲,861
【裁判日期】    970630
【裁判案由】    聲明異議
【裁判全文】
臺灣彰化地方法院交通事件裁定         97年度交聲字第861號
移送機關    交通部公路總局台中區監理所彰化監理站
聲明異議人
即受處分人  甲○○
上列聲明異議人即受處分人因違反道路交通管理處罰條例案件，
對於交通部公路總局臺中區監理所彰化監理站民國九十七年六月
十八日彰監四字第64-I00000000號裁決聲明異議，本院裁定如下
：
    主  文
原處分關於吊扣駕駛執照拾貳個月部分撤銷。
甲○○汽車駕駛人駕駛汽車經測試檢定酒精濃度超過規定標準，
吊扣普通重型機器腳踏車駕駛執照壹年。
    理  由
一、按交通法庭認為聲明異議有理由或聲明異議雖無理由而原處
    分不當或違法者，應以裁定將原處分經聲明異議部分撤銷，
    並自為裁定，道路交通案件處理辦法第二十條前段定有明文
    。次按汽車駕駛人飲用酒類或其他類似物後其吐氣所含酒精
    濃度超過每公升０點二五毫克或血液中酒精濃度超過百分之
    ０點０五以上者，不得駕駛；又汽車駕駛人，駕駛汽車經測
    試檢定，酒精濃度超過規定標準者，處新臺幣（下同）一萬
    五千元以上六萬元以下罰鍰，並當場移置保管該汽車及吊扣
    其駕駛執照一年，道路交通安全規則第一百十四條第二款、
    道路交通管理處罰條例第三十五條第一項第一款分別有明文
    規定。
二、本件聲明異議意旨略以：聲明異議人即受處分人甲○○於民
    國九十七年六月三日，因酒後駕駛重型機車酒精濃度超過規
    定標準為警舉發，再經監理站裁罰，須吊扣汽車駕駛執照十
    二個月，惟此將造成受處分人工作上之不便，恐遭裁員而失
    業，而受處分人業已將罰鍰繳清，為此提出本件異議，請求
    取消吊扣汽車駕駛執照之處分等語。
三、經查：受處分人於九十七年六月三日二十時十三分許，騎乘
    車牌號碼ＮＪ六－八０七號重型機車，在彰化縣秀水鄉○○
    街九十二巷七十二號前，經酒測測得其呼氣酒精濃度為０點
    三二毫克超過規定標準，為彰化縣警察局鹿港分局員警掣單
    舉發，嗣再經移送機關交通部公路總局臺中區監理所彰化監
    理站於九十七年六月十八日，以彰監四字第裁64-I00000000
    號裁決，裁罰受處分人罰鍰一萬五千元，及吊扣駕駛執照十
    二個月，施以道安講習之事實，有彰化縣警察局舉發違反道
    路交通管理事件通知單及上開裁決書各一紙在卷可稽，且為
    受處分人所不爭執，是受處分人於上開時、地，確有酒後駕
    駛之違規行為，應堪認定。然按，道路交通管理處罰條例第
    六十八條業於九十四年十二月十四日修正，並自九十五年三
    月一日施行，修正前之道路交通管理處罰條例第六十八條規
    定：「汽車駕駛人，因違反本條例及道路交通安全規則之規
    定，受吊扣或吊銷駕駛執照處分時，吊扣或吊銷其持有各級
    車類之駕駛執照。」，而修正後之道路交通管理處罰條例第
    六十八條規定：「汽車駕駛人，因違反本條例及道路交通安
    全規則之規定，受吊銷駕駛執照處分時，吊銷其持有各級車
    類之駕駛執照。」，查該條文修正前，其原提案修正條文為
    ：「汽、機車駕駛人，因違反本條例及道路交通安全規則之
    規定，受吊扣或吊銷駕駛執照處分時，吊扣或吊銷其違法或
    違規當時所駕駛車輛之駕駛執照。」，其立法理由略以：「
    原條文將違法或違規駕駛人所持有各級車類之駕駛執照一併
    吊扣或吊銷，失之過酷，影響人民工作及生活甚鉅，爰修正
    之」等語，是以其立法意旨在於違規行為對道路交通秩序之
    維持及道路交通安全已生較大之影響，故規定吊扣或吊銷其
    持有各級車類之駕駛執照，以限制其繼續駕車行駛道路之權
    利，其係屬駕駛行為之限制，並不因所持駕駛執照種類不同
    而有所差異。而最後通過之修正條文，係將道路交通管理處
    罰條例第六十八條原有條文中之【吊扣或】三字刪除等情，
    此有立法院交通委員會九十四年十月五日臺立交字第○九四
    二四○○一五三號函附道路交通管理處罰條例第六十八條審
    查報告可參（立法院公報第九十四卷第七十期第一三五至一
    三八頁）。則參照上開立法理由及立法經過，依修正後之條
    文，按上開規定受【吊銷駕照】處分者，仍維持吊銷其持有
    各級車類之駕駛執照，至於受【吊扣駕照】處分者，則僅【
    吊扣】其違法或違規當時所駕駛車輛之駕駛執照，不再吊扣
    其持有各級車類之駕駛執照，此觀之立法理由及立法經過至
    明。本件受處分人前開違規行為係發生於九十七年六月三日
    ，自應依修正後道路交通管理處罰條例第六十八條規定裁處
    ，且修正後道路交通管理處罰條例第六十八條之規定，既將
    「吊扣」等字刪除，是依前開說明，駕駛人受吊扣駕駛執照
    處分時，不再吊扣其持有各級車類之駕駛執照。故原處分機
    關於作成吊扣駕駛執照處分時，應就行為人所應吊扣之駕駛
    執照種類予以限定，始符合依法行政原則。而查，本件受處
    分人為違規時係騎乘普通重型機車，此有上揭彰化縣警察局
    彰舉發違反道路交通管理事件通知單一紙附卷可憑，揆諸前
    開說明，其依法所受之處分應為限制其駕駛普通重型機車之
    權利，即吊扣其普通重型機車駕駛執照，移送機關未審酌及
    此，逕為吊扣駕駛執照之裁罰，而未區別其駕駛執照種類，
    即難認為允當。
四、從而，本件受處分人之異議為有理由，爰撤銷原處分關於「
    吊扣駕駛執照十二個月」部分，並就撤銷部分改諭知如主文
    第二項所示。至於移送機關另裁處異議人罰鍰及施以道安講
    習部分，受處分人就此並未提出異議，本院即無由併予審酌
    ，附此敘明。
據上論斷，依道路交通案件處理辦法第二十條前段，裁定如主文
。
中    華    民    國    97    年    6     月    30    日
                  交通法庭法  官  王義閔
以上正本證明與原本無異。
如不服本裁定，應於裁定送達後五日內向本院提出抗告狀 (須附
繕本 )。
中    華    民    國    97    年    6     月    30    日
                          書記官  陳秀鳳


司法院資訊處製作；財團法人民間司法改革基金會備份。
